# Modelos para evolução de fenótipos contínuos

Existem vários modelos de evolução de atributos contínuos univariados. Os modelos 
macroevolutivos mais comuns são o Browniano (BM), o modelo de Ornstein- 
Uhlenbeck (OU) e o modelo Early-Burst (EB). 
A função fitContinuous do pacote geiger vai ser usada para ajustar os modelos. O 
método é baseado em likelihood, então os resultados vão retornar o valor de maximum 
likelihood como estimativa para os parâmetros. 
Vamos carregar vários atributos para 77 espécies de Primatas. 


```{r eval=FALSE}
require(phytools)
require(geiger)
# Carregar dados
dados<-read.table("dados/primate-data.txt",h=T,row.names=1)
dados
# Carregar filogenia
tree<-read.tree("dados/primate-tree.txt")
plot(tree)
plotTree(tree,fsize=0.4,ftype="i",type="fan",lwd=1)
```

Outra forma de analisar a correspondência entre espécies nos dados e na filogenia é com 
a função treedata 


```{r eval=FALSE}
match.species<-treedata(tree,dados)
names(match.species)
tree<-match.species$phy
str(tree)
plotTree(tree,fsize=0.5,ftype="i",type="fan",lwd=1)
bodymass<-dados[,1]
bodymass<-setNames(bodymass,rownames(dados))
bodymass
```


## Modelos evolutivos contínuos



```{r eval=FALSE}
# Modelo Browniano
BM<-fitContinuous(tree,log(bodymass),model="BM")
BM
```

O modelo Browniano estima a taxa de evolução σ2 (sigsq no output), e o valor do 
atributo na raiz X(0) (z0 no output). Outras estimativas são o likelihood (lnL), o 
AIC/AICc e o número de parâmetros (k na literatura) do modelo. 


```{r eval=FALSE}
# Modelo OU
OU<-fitContinuous(tree,log(bodymass),model="OU")
OU
```

O modelo OU estima um parâmetro adicional, α ou alpha, que é a força de atração para 
a média do ótimo μ ou θ. 


```{r eval=FALSE}
# Modelo Early-Burst
EB<-fitContinuous(tree,log(bodymass),model="EB")
EB
```

No modelo EB o parâmetro a é a taxa de mudança através do tempo. O valor de a é 
normalmente menor ou igual a 0. Quando a é negativo, as taxas de evolução decrescem 
com o tempo. Se a é próximo de 0, a evolução é aproximadamente Browniana. 


```{r eval=FALSE}
# Comparando os modelos
# Nós podemos comparar os modelos usando AIC.
BM$opt$aicc
OU$opt$aicc
EB$opt$aicc
aic.scores<-setNames(c(BM$opt$aicc,OU$opt$aicc,EB$opt$aicc),
c("BM","OU","EB"))
aic.scores
aicw(aic.scores) # Delta AICc e AICc weights
```

Existe debate sobre quão grande deve ser a diferença no AIC para definir um único 
"melhor" modelo, variando de 2-10 unidades. É comum usar 4 unidades, então EB não 
tem um ajuste muito melhor do que BM ou OU. 

## Reconstrução ancestral de dados contínuos

Estimativa do tamanho corporal ancestral para primatas, sob um modelo Browniano. 
As funções ace (ape) e fastAnc (phytools), entre outras, implementam reconstrução 
ancestral via maximum likelihood (encontrando os estados com probabilidade máxima 
de terem surgido sob o modelo escolhido). 


```{r eval=FALSE}
rec<-fastAnc(tree,log(bodymass),vars=TRUE,CI=TRUE)
rec
print(rec,printlen=10)
plotTree(tree,fsize=0.5,ftype="i",type="fan",lwd=1)
nodelabels()
# Visualizando a reconstrução
rec.map<-contMap(tree,log(bodymass))
rec.map
# customizando
rec.map<-setMap(rec.map,invert=TRUE) # inverte cores
plot(rec.map,type="fan",fsize=0.5)
# Modo fenograma 'traitgram'
par(mfrow = c(1, 1),mar=c(4, 4, 2, 2))
phe<-phenogram(tree,log(bodymass),ftype="i",fsize=0.5)
# Incerteza (CI 95%) nas estimativas dos nós
fancyTree(tree,type="phenogram95",x=log(bodymass),ftype="i",fsize=0.5) # pode
demorar
# Adicionando barra de erros com cores
rec.map<-contMap(tree,log(bodymass),fsize=0.5,ftype="i")
errorbar.contMap(rec.map)
```

Uma crítica comum a reconstrução ancestral é que a incerteza ao redor do nós pode ser 
grande. No entanto, se o modelo evolutivo está correto, as estimativas são confiáveis 
(95% de chance de o valor estimado incluir o valor 'real'). Em teoria, é possível corrigir 
a estimativa se o valor de algum nó é conhecido (e.g., fóssil). 


```{r eval=FALSE}
# Reconstrução com valores de nós conhecidos
rec$ace # estados ancestrais estimados
anc.states<-rec$ace[as.character(c(78,80,82))]
anc.states # valores estimados para nós 78 (raiz), 80 e 82
anc.a<-c(4.2,5.1,5.3) # valores conhecidos
names(anc.a)=names(anc.states)
anc.a
rec.1<-fastAnc(tree,x=log(bodymass),anc.states=anc.a,vars=TRUE,CI=TRUE)
print(rec.1,printlen=10)
# Comparando com a reconstrução original
print(rec,printlen=10)
# Visualizando reconstrução com nós conhecidos
# lista contendo valores terminais + estimados com fastAnc
X<-c(log(bodymass),rec.1$ace)
par(mfrow = c(1, 1),mar=c(4, 4, 2, 2))
phenogram(tree,X,ftype="i",fsize=0.5)
```


## Exercício 2 - Modelos contínuos e variação intraespecífica

Carregue os dados: 
primate-data-erro.txt 
primate-tree.txt 
Estime o sinal filogenético com a estatística K, e ajuste e compare os modelos BM, OU 
e EB para os dados considerando a variação intraespecífica. 
O arquivo de dados contém log de massa corporal para dez indivíduos de cada espécie 
de primata. Faça uma média de tamanho corporal por espécie e calcule o erro padrão da 
média. 
Descubra (leia a documentação das funções ?phylosig e ?fitContinuous) como 
incorporar o erro padrão no cálculo de sinal filogenético e ajuste de modelos. 
Você pode usar a função apply para calcular a média e o desvio padrão da média (SD). 
O erro padrão da média (uma medida de quão precisa é a estimativa da média) pode ser 
obtido através da fórmula SD/√N (N=tamanho da amostra) = se<-sd/sqrt(10). 

