# 5. Correlação de atributos discretos {-}

Carregar filogenia e atributos para espécies de primatas. 


```{r eval=FALSE}
require(ape)
require(phytools)
require(geiger)
# Filogenia
tree<-read.tree("dados/primate-tree.txt")
plotTree(tree,fsize=0.4,ftype="i",type="fan",lwd=1)
# Atributos
dados<-read.table("dados/primate-data.txt",h=T,row.names=1)
head(dados)
# Recortar filogenia
match.species<-treedata(tree,dados)
tree<-match.species$phy
plotTree(tree,fsize=0.5,ftype="i",type="fan",lwd=1)
```

Vamos testar a correlação evolutiva entre grupo social (solitario vs. social) 
e tamanho da área de vida (Pequena < 300m² > Grande). 


```{r eval=FALSE}
# Grupo Social
binsocial<-dados$BinSocial
names(binsocial)=rownames(dados)
binsocial<-as.factor(binsocial)
binsocial
# Area de Vida
area<-dados$AreaVida
names(area)=rownames(dados)
area<-as.factor(area)
area
# Visualizando os dados binários
par(mfrow=c(1,2))
plot(tree,show.tip.label=FALSE,no.margin=TRUE)
cores<-setNames(c("blue","red"),levels(binsocial))
tiplabels(pie=to.matrix(binsocial[tree$tip.label],levels(binsocial)),
piecol=cores,cex=0.5)
legend("bottomleft",legend=c("Social","Solitary"),pch=15,col=cores,bty="n")
plot(tree,show.tip.label=FALSE,no.margin=TRUE,direction="leftwards")
cores<-setNames(c("blue","red"),levels(area))
tiplabels(pie=to.matrix(area[tree$tip.label],levels(area)),
piecol=cores,cex=0.5)
legend("bottomright",legend=c("Grande","Pequena"),pch=15,col=cores,bty="n")
par(mfrow=c(1,1))
```

Modelos binários. 
O teste de Pagel (1994) compara um modelo de evolução independente entre os 
atributos binários com um modelo dependente de evolução. 


```{r eval=FALSE}
fit.AS<-fitPagel(tree,binsocial,area,model="ARD")
fit.AS
```

O P valor é um indício de que o modelo dependente é melhor (podemos rejeitar o 
modelo independente com P<alpha). 


```{r eval=FALSE}
plot(fit.AS)
plot(fit.AS,lwd.by.rate=TRUE)
```

Podemos comparar os modelos dependente e independente com modelos onde a taxa de 
mudança em Grupo Social depende de Área (dep.var="binsocial") mas não o contrário, 
ou onde a taxa de mudança em Área depende do Grupo Social (dep.var="area") mas não 
o contrário. 


```{r eval=FALSE}
# Dependente X - Mudança em Grupo Social depende da Area
fit.GS<-fitPagel(tree,binsocial,area,dep.var="x")
fit.GS
plot(fit.GS,lwd.by.rate=TRUE)
# Dependente Y - Mudança em Area depende de Grupo Social
fit.AR<-fitPagel(tree,binsocial,area,dep.var="y")
fit.AR
plot(fit.AR,lwd.by.rate=TRUE)
# Comparando modelos
aic.scores<-setNames(c(fit.AS$independent.AIC,
fit.GS$dependent.AIC,
fit.AR$dependent.AIC,
fit.AS$dependent.AIC),
c("independente","dependente Grupo",
"dependente Area","dependente Grupo&Area"))
aic.scores
aicw(aic.scores)
```

O maior peso está para o modelo de dependência de Área para Grupo, mas o modelo de 
dependência mútua também recebeu forte suporte. 

## Correlação de atributos categóricos multiestado

A correlação entre atributos categóricos multiestado pode ser feita com a estatística D 
de Huelsenbeck et al. 2003 Sytematic Biology 52:131-138, implementada no pacote 
phytools com a função Dtest. 

## Exercício 5 - Correlação atributos binários

Carregue os dados: 
Árvore: 
Pagel.tre 
Dados: 
Pagel.txt 
Teste a correlação entre os caracteres x1 e y1 usando fitPagel. 
Quais foram os resultados? 
Visualize a distribuição dos caracteres na árvore. O que isso te informa sobre os 
resultados? 

