# Diversificação dependente de estado


## Diversificação dependente de estado

Vamos carregar a filogenia e atributos para as espécies de primatas. 


```{r eval=FALSE}
require(ape)
require(phytools)
require(geiger)
require(diversitree)
# Filogenia
tree<-read.tree("dados/primate-tree.txt")
plotTree(tree,fsize=0.4,ftype="i",type="fan",lwd=1)
# Atributos
dados<-read.table("dados/primate-data.txt",h=T,row.names=1)
head(dados)
# Recortar filogenia
match.species<-treedata(tree,dados)
tree<-match.species$phy
plotTree(tree,fsize=0.5,ftype="i",type="fan",lwd=1)
```

Vamos utilizar o BiSSE (binary-state speciation and extinction) para testar hipóteses 
sobre a diversificação de primatas e o tamanho do grupo social. 
Considere a variável binária, que possui dois estados: Solitary vs. Social. 
< 4 ind = solitary 
> 4 ind = social 


```{r eval=FALSE}
binsocial<-dados$BinSocial
names(binsocial)=rownames(dados)
binsocial<-as.factor(binsocial)
binsocial
```

Uma dessas categorias promove maior diversificação em primatas? 


```{r eval=FALSE}
# O diversitree requer que os códigos sejam numéricos.
levels(binsocial) # 1-Social, 2-Solitário
binsocial<-as.numeric(binsocial)-1 # valores tem que ser 0 e 1
binsocial
names(binsocial)=rownames(dados)
binsocial # 0-Social, 1-Solitário
```

O BiSSE tem uma função para estimar valores iniciais 'razoáveis' dos parâmetros 
de interesse. 


```{r eval=FALSE}
p<-starting.point.bisse(tree)
p
```

Para rodar o BiSSE temos que criar a função de likelihood para posteriormente otimizar 
os parâmetros. 


```{r eval=FALSE}
lik.bisse<-make.bisse(tree,binsocial)
lik.bisse
```

Agora podemos restringir a função geral para criar diferentes modelos. 
Por exemplo, podemos criar um modelo "nulo" onde as taxas de especiação e extinção 
sejam iguais entre estados (b0~b1;d0~d1) e que existe uma única taxa de transição 
(q01=q10). 


```{r eval=FALSE}
lik.null<-constrain(lik.bisse,lambda0~lambda1,mu0~mu1,q10~q01)
lik.null
```

Ajustar os modelos. 


```{r eval=FALSE}
# Ajustar modelo nulo
p[argnames(lik.null)] # ajustar número de parâmetros inicial
fit.null<-find.mle(lik.null,x.init=p[argnames(lik.null)])
fit.null
# Ajustar o modelo mais complexo, onde as taxas de especiação e extinção dependem #
# do estado do fenótipo
fit.full<-find.mle(lik.bisse,x.init=p)
fit.full
```

Outros modelos podem ser ajustados entre o mais simples e o mais complexo, 
dependendo das hipóteses biológicas a priori . Em um estudo empírico, especialmente 
com múltiplos estados (MuSSE), os modelos devem ser identificados a priori ao invés 
de ajustar todos os modelos possíveis para identificar aqueles com melhor ajuste. 
Como exemplo, vamos ajustar um modelo onde somente a taxa de especiação varie ente 
estados, um modelo onde somente a taxa de extinção varie, e um modelo com b e d 
constantes, mas com taxas de transição diferentes entre estados. 


```{r eval=FALSE}
# especiação variável
lik.lambda<-constrain(lik.bisse,mu0~mu1,q10~q01)
lik.lambda
# ajuste
fit.lambda<-find.mle(lik.lambda,x.init=p[argnames(lik.lambda)])
fit.lambda
# extinção variável
lik.mu<-constrain(lik.bisse,lambda0~lambda1,q10~q01)
lik.mu
# ajuste
fit.mu<-find.mle(lik.mu,x.init=p[argnames(lik.mu)])
fit.mu
# especiação e extinção variável, única taxa de transição entre estados
lik.lambda.mu<-constrain(lik.bisse,q10~q01)
lik.lambda.mu
# ajuste
fit.lambda.mu<-find.mle(lik.lambda.mu,x.init=p[argnames(lik.lambda.mu)])
fit.lambda.mu
# b e d constantes, taxas de transição flexíveis
lik.q<-constrain(lik.bisse,lambda0~lambda1,mu0~mu1)
lik.q
# ajuste
fit.q<-find.mle(lik.q,x.init=p[argnames(lik.q)])
fit.q
```

Agora podemos comparar os modelos ajustados. A função genérica anova permite 
obter os valores de AIC para uma lista. 


```{r eval=FALSE}
# Comparando os modelos
resultados<-anova(fit.null,
completo=fit.full,
lambda.variavel=fit.lambda,
mu.variavel=fit.mu,
lambda.mu.variavel=fit.lambda.mu,
q.variavel=fit.q)
resultados
aicw(setNames(resultados$AIC,rownames(resultados)))
aic.w(setNames(resultados$AIC,rownames(resultados)))
```

Os modelos com especiação variável e com especiação e extinção variável (e taxa de 
transição única) receberam maior suporte. 


```{r eval=FALSE}
coef(fit.lambda.mu)
```

Parece que tanto as taxas de especiação como de extinção são maiores para o estado 0 
(social) do que para o estado 1 (solitário). 
E a taxa de diversificação? 


```{r eval=FALSE}
lambda0<-coef(fit.lambda.mu)[[1]]
mu0<-coef(fit.lambda.mu)[[3]]
r.0<-lambda0-mu0
r.0
lambda1<-coef(fit.lambda.mu)[[2]]
mu1<-coef(fit.lambda.mu)[[4]]
r.1<-lambda1-mu1
r.1
```

Como as taxas de extinção estimadas são muito baixas, as taxas de diversificação 
são próximas das de especiação. 
Assim como vimos no modelo bd simples, com o pacote diversitree podemos rodar 
análises bayesianas com os nossos modelos. Vamos fazer isso para o nosso melhor 
modelo para estimar os valores dos parâmetros. 


```{r eval=FALSE}
# MCMC
mcmc.lambda.mu<-mcmc(lik.lambda.mu,fit.lambda.mu$par, nsteps = 1000, w =
1,print.every=100)
# visualizar probabilidades
colors<-setNames(c("red","blue"),1:2)
par(mfrow=c(1,1),mar=c(5,4,2,2))
# especiação
profiles.plot(mcmc.lambda.mu[,grep("lambda",colnames(mcmc.lambda.mu))],
col.line=colors, las=1, legend.pos="topright")
# extinção
profiles.plot(mcmc.lambda.mu[,grep("mu",colnames(mcmc.lambda.mu))],
col.line=colors, las=1, legend.pos="topright")
# diversificação líquida
div<-mcmc.lambda.mu[,grep("lambda",colnames(mcmc.lambda.mu))]-
mcmc.lambda.mu[,grep("mu",colnames(mcmc.lambda.mu))]
colnames(div)<-paste("lambda-mu(",0:1,")",sep="")
profiles.plot(div,
xlab="Net diversification rate", ylab="Probability density",
legend.pos="topleft",col.line=setNames(colors,colnames(div)),
lty=1)
```


## Diversificação por terminais (tip-speciation)

Tip Rate Diversification. Uma das medidas mais comuns de taxa de diversificação nos 
terminais (tipDR) é a de Jetz et al. (2012), que é o inverso da medida equal splits de 
Redding & Mooers (2006). 


```{r eval=FALSE}
require(picante)
ES = evol.distinct(tree, type = "equal.splits")$w
DR = 1/ES
# Plot
names(DR)=tree$tip.label
contMap(tree,DR)
```

O tamanho corporal influencia a diversificação? 


```{r eval=FALSE}
# Massa corporal
massa<-dados$AdultBodyMass_g
names(massa)=rownames(dados)
contMap(tree,log(massa))
# Correlação
cor(DR,log(massa))
plot(log(massa),DR)
```


## Co-Diversificação

Análises cofilogenéticas investigam a associação/dependência entre a diversificação de 
dois clados, normalmente um clado de parasitas e um clado de hospedeiros; para uma 
revisão veja Perez-Lamarque & Morlon (2022). Aqui, usaremos um teste baseado em 
Mantel para testar o sinal filogenético na associação entre dois clados (Perez-Lamarque 
et al. 2023). Vamos carregar dados de associação entre coronavirus (parasitas) e 
mamíferos (hospedeiros) de Maestri, Perez-Lamarque, Zhukova & Morlon (2023). 


```{r eval=FALSE}
# Carregar árvore de Coronaviridae
require(ape)
cov_tree<-read.nexus("dados/combined_alignment_cov_trimal_tree_35.tre")
# Carregar matriz de associação
hosts_matrix<-read.table("dados/association_matrix.txt")
# Carregar árvore de mamíferos hospedeiros
hostmammaltree<-read.tree("dados/hostsMammalTree.tre")
# Sinal filogenético na associação
require(RPANDA)
# Calcular sinal filogenético para a interação entre espécies
# com permutações mantendo constante o número de parceiros
psuni_n<-phylosignal_network(hosts_matrix, tree_A = cov_tree,
tree_B = hostmammaltree,
method = "GUniFrac",
correlation = "Pearson",
nperm=1000, permutation = "nbpartners")
psuni_n
```

Coronavirus próximos filogenéticamente tendem a se associar (infectar) mamíferos 
proximos filogenéticamente (r=0.377) e vice-versa (r=0.295). 
Também podemos testar se parasitas proximamente relacionados tendem a infectar um 
número de hospeiros similar. 


```{r eval=FALSE}
# Sinal filogenético no número de parceiros
npart_cov<-phylosignal_network(hosts_matrix,
tree_A = cov_tree,
method = "degree",
correlation = "Pearson", nperm = 1000)
npart_mammals<-phylosignal_network(t(hosts_matrix),
tree_A = hostmammaltree,
method = "degree",
correlation = "Pearson", nperm = 1000)
npart_cov
npart_mammals
```

Coronavirus próximos filogenéticamente tendem a infectar um número de hospeiros 
similar, porém, mamíferos proximos filogenéticamente não tendem a hospedar um 
número similar de coronavirus. Isso sugere que a especificidade de coronavírus em 
relação aos seus hospedeiros é conservada evolutivamente, enquanto que a 
suscetibilidade dos hospedeiros aos coronavírus não é. 
Por fim, podemos testar em que escala filogenética o sinal é mais forte. 


```{r eval=FALSE}
# Calcular sinal filogenético por subclados
# Para parasitas
results_clade_A <- phylosignal_sub_network(hosts_matrix,
tree_A = cov_tree,
tree_B = hostmammaltree,
method = "GUniFrac",
correlation = "Pearson",
nperm=1000,
minimum=10, degree=F,
permutation = "shuffle")
plot_phylosignal_sub_network(tree_A = cov_tree, results_clade_A,
network = hosts_matrix)
# Para hospedeiros
results_clade_B <- phylosignal_sub_network(t(hosts_matrix),
tree_A = hostmammaltree,
tree_B = cov_tree,
method = "GUniFrac",
correlation = "Pearson",
nperm=1000,
minimum=10, degree=F,
permutation = "shuffle")
plot_phylosignal_sub_network(tree_A = hostmammaltree, results_clade_B,
network = t(hosts_matrix),
legend=FALSE,where = "topleft")
# Plot conjunto
layout(matrix(c(1,2),1,2),widths=c(0.5,0.5),heights=c(0.1,0.1))
plot_phylosignal_sub_network(tree_A = cov_tree, results_clade_A,
network = hosts_matrix)
plot_phylosignal_sub_network(tree_A = hostmammaltree, results_clade_B,
network = t(hosts_matrix),
legend=FALSE,where = "topleft")
```

Em geral, o sinal filogenético é mais forte nos nós mais antigos das duas filogenias. 

## Exercício 10 - Livre

Livre. 

