# 3. Diversidade beta filogenética {-}

Da mesma forma que para as medidas de diversidade alfa filogenética, existem outras 
tantas equivalentes para avaliar diversidade beta filogenética (PBD). 
Para exercitarmos o cálculo de PBD, tomemos como exemplo as 50 comunidades de 
aves descritas pela abundância de indivíduos de diferentes ordens. Algumas medidas de 
PBD que serão apresentadas apresentam correspondência direta com as do Exercício 2. 


```{r eval=FALSE}
# require(phytools) ou require(ape)
require(picante)
# Carregar dados
comm<-read.table("dados/community.txt",h=T)
dim(comm)
comm
# Carregar filogenia (duas alternativas)
tree<-phytools::read.newick("bird_orders.new")
#ou
tree<-ape::read.tree("dados/bird_orders.txt")
plotTree(tree,fsize=0.4,ftype="i",type="fan",lwd=1)
```

Para verificar a correspondência entre espécies nos dados e na filogenia usar a função 
match.phylo.comm. 


```{r eval=FALSE}
match.species<-picante::match.phylo.comm(tree,comm)
tree<-match.species$phy
comm<- match.species$comm
```

Medida de PBD equivalente ao índice de similaridade de Sorensen. Medida sensível aos 
nós mais terminais da árvore. Disponível apenas para matrizes de presença/ausência. 


```{r eval=FALSE}
require(picante)
phylosor_comm<-phylosor(comm,tree)
phylosor_comm
```


## UniFrac

Medida de PBD equivalente ao índice de dissimilaridade de Jaccard. Medida sensível 
aos nós mais terminais da árvore. Pode ser empregado em matrizes de abundância ou 
presença/ausência. 


```{r eval=FALSE}
# Unifrac para dados de presença/ausência:
require(picante)
unifrac_comm<-unifrac(comm, tree)
unifrac_comm
# Ou
require(GUniFrac)
unifrac_presab_comm<-GUniFrac(comm, tree)$unifracs
unifrac_presab_comm[,,"d_UW"]
unifrac_presab_comm
# Unifrac para dados de abundância:
require(GUniFrac)
unifrac_abund_comm<-GUniFrac(comm, tree)$unifracs
unifrac_abund_comm[,,"d_1"]
unifrac_abund_comm
```

Observação: Apesar de ser bastante correlacionado com o PhyloSor, a relação entre os 
dois índices não é totalmente linear. 

## P β Sim

Medida de PBD equivalente ao índice de dissimilaridade de Jaccard. Medida sensível 
aos nós mais terminais da árvore. Pode ser empregado em matrizes de abundância ou 
presença/ausência. 


```{r eval=FALSE}
source("beta.pd.decompo.R")
beta_pd=beta.pd.decompo(comm, tree, type="both",output.dist=F, random=F)
beta_pd$betadiv
```

Observação: O argumento type aceita as opções “UniFrac”, “Phylosor” ou “both”. 

## Mean Phylogenetic Distance Between Communities


## (COMDIST)

Medida de PBD derivada do MPD. Medida sensível aos nós mais basais da árvore 
filogenética. Pode ser empregado em matrizes de abundância ou presença/ausência. No 
primeiro caso, equivale à medida Rao D. 


```{r eval=FALSE}
require(picante)
comdist_comm<-comdist(comm, cophenetic(tree), abundance.weighted = FALSE)
```

Observação: para incluir o efeito da abundância, usar abundance.weighted=TRUE). 

## Community Mean Nearest Taxon Distance (COMDISTNT)

Medida de PBD derivada do MNTD. Medida sensível aos nós mais terminais da árvore 
filogenética. Pode ser empregado em matrizes de abundância ou presença/ausência. 


```{r eval=FALSE}
require(picante)
comdistnt_comm<-comdistnt(comm, cophenetic(tree), abundance.weighted =
FALSE, exclude.conspecifics = FALSE)
```

Observação: para incluir o efeito da abundância, usar abundance.weighted=TRUE). 

## PBD de Rao (Beta Rao’s D e Rao’s H)

Medida de PBD derivada do índice de Rao. Medida sensível aos nós mais terminais da 
árvore filogenética, mas apenas no caso de Rao D. Pode ser empregado em matrizes de 
abundância ou presença/ausência. Neste último caso, Rao D será equivalente à 
COMDIST com argumento abundance.weighted = FALSE. 


```{r eval=FALSE}
require(picante)
# Rao D
raoD_beta<-picante::raoD(comm, tree)$Dkl
# Rao H
raoH_beta<- picante::raoD(comm,tree)$H
```

Observação: Rao D equivale à COMDIST com argumento abundance.weighted=TRUE. 

## Phylogenetic fuzzy weighting


## O método de ponderação difusa calcula uma matriz P que descreve as comunidades

abundância das espécies ponderada pela filogenia, o que equivale a descrever 
comunidades pela abundância de linhagens filogenéticas. 


```{r eval=FALSE}
require(devtools)
install_github("vanderleidebastiani/PCPS")
require(PCPS)
pcps_comm<-PCPS::pcps(comm,cophenetic(tree),method="bray",squareroot =
TRUE)
#Matriz P:
P<-pcps_comm$P
#Matriz DP de dissimilaridades pareadas entre comunidades:
require(vegan)
DP<- sqrt(vegdist(P,method="bray"))
# Autovalores dos PCPS:
AV<-pcps_comm$values
# Autovetores dos PCPS (scores das comunidades):
Vec<- pcps_comm$vectors
# Scores das espécies no espaço dos vetores de sítio:
Sp<- summary(pcps_comm)$scores$scores.species
# Correlações entre as abundâncias das espécies ponderadas pela filogenia e os
# vetores dos sítios:
Cor_sp<- pcps_comm$correlations
```

Observação: squareroot = TRUE é importante quando method=”bray” para evitar 
autovalores negativos. 

## Relacionando matrizes pareadas de PBD com variáveis


## ambientais



```{r eval=FALSE}
# Usando ADONIS - Matriz DP (fuzzy weighting):
require(devtools)
install_github("vanderleidebastiani/PCPS")
require(PCPS)
p.sig_comm<-matrix.p.sig(comm, phylodist=cophenetic(tree),
envir=as.data.frame(env$E), formula= p.dist~env$E, FUN = FUN.ADONIS2.margin,
method.p="bray", sqrt.p=TRUE, runs = 99, checkdata=FALSE)
p.sig_comm
# Usando vetores de PCPS:
require(PCPS)
rownames(env)<-rownames(comm)
pcps.sig_comm <- pcps.sig(comm, phylodist=cophenetic(tree), envir =
as.data.frame(env$E), FUN = FUN.GLM, method = "bray", squareroot=TRUE,
formula = pcps.1~env$E, choices = 1, runs = 99,checkdata=FALSE)
pcps.sig_comm
```

Observação: No arquivo de ajuda do R são descritas outras modalidades de análises 
implementadas no argumento FUN. 

## Exercícios

Calcule as diferentes medidas de diversidade beta e correlacione as matrizes pareadas 
usando os diferentes métodos. Com quais medidas de PBD a matriz DP ( fuzzy 
weighting ) mais se assemelha? O que isso significa? 

