# Medidas de diversificação

Indicadores de taxa de diversificação média em assembleias são excelentes fontes de 
informação sobre a história de formação das assembleias, e podem explicar a variação 
nos níveis de diversidade observados em diferentes regiões, biomas, continentes, etc. 


```{r eval=FALSE}
# require(phytools) ou require(ape)
# Carregar dados
comm<-read.table("dados/community.txt",h=T)
dim(comm)
comm
# Carregar filogenia (duas alternativas):
tree<-phytools::read.newick("bird_orders.new")
tree<-ape::read.tree("dados/bird_orders.txt")plot(tree)
plotTree(tree,fsize=0.4,ftype="i",type="fan",lwd=1)
```

Para verificar a correspondência entre espécies nos dados e na filogenia usar a função 
match.phylo.comm. 


```{r eval=FALSE}
require(picante)
match.species<-match.phylo.comm(tree,comm)
tree<-match.species$phy
comm<- match.species$comm
```

Para usar o pacote ade4, é necessário converter o objeto tree da classe phylo para classe 
phylog. Função newick2phylog às vezes não reconhece o objeto phylo diretamente. A 
solução abaixo resolve o problema de forma manual: 


```{r eval=FALSE}
require (ade4)
tree<-
("(((Struthioniformes:21.8,Tinamiformes:21.8):4.1,((Craciformes:21.6,Galliformes:2
1.6):1.3,Anseriformes:22.9):3)A:2.1,(Turniciformes:27,(Piciformes:26.3,((Galbulifor
mes:24.4,((Bucerotiformes:20.8,Upupiformes:20.8):2.6,(Trogoniformes:22.1,Coraciif
ormes:22.1):1.3):1)B:0.6,(Coliiformes:24.5,(Cuculiformes:23.7,(Psittaciformes:23.1,(
((Apodiformes:21.3,Trochiliformes:21.3):0.6,(Musophagiformes:20.4,Strigiformes:2
0.4):1.5):0.6,((Columbiformes:20.8,(Gruiformes:20.1,Ciconiiformes:20.1):0.7):0.8,Pa
sseriformes:21.6):0.9):0.6):0.6):0.8):0.5):1.3):0.7):1);")
tree.phylog<-newick2phylog(tree,add.tools = T)
```



```{r eval=FALSE}
require(ade4)
ori<-originality(tree.phylog,method=5)
# method = 1 = Vane-Wright et al.'s (1991) node-counting index
# 2 = May's (1990) branch-counting index
# 3 = Nixon and Wheeler's (1991) unweighted index, based on the sum of units in
binary values
# 4 = Nixon and Wheeler's (1991) weighted index
# 5 = QE-based index
# 6 = Isaac et al. (2007) ED index
# 7 = Redding et al. (2006) Equal-split index
# Ou
require (picante)
es.spp<-evol.distinct(tree,type="equal.splits",scale = FALSE,use.branch.lengths =
TRUE)[,2]
# type = equal.splits (opção 7 da função anterior) ou fair.proportion (opção 6 da
função anterior).
```


## Net diversification rate (Jetz et al. 2012)



```{r eval=FALSE}
require(picante)
require(SYNCSA)
ES.spp<- evol.distinct(tree,type="equal.splits",scale=FALSE,use.branch.lengths =
TRUE)[,2]
DR.spp<-1/ES.spp
DR.comm<-matrix.t(comm, traits= as.data.frame(DR.spp),
ranks=FALSE,notification=FALSE)
# Usando o pacote Herodotools é possível calcular essas métricas incorporando
diversificação in situ:
require(Herodotools)
# Carregar objeto descrevendo sítios por região biogeográfica
biogeo<-read.table("dados/biogeo.txt",h=T)
# Carregar objeto descrevendo os nós da filogenia por região biogeográfica, a partir
# de uma reconstrução ancestral, via BioGeoBears ou alguma outra ferramenta de
# reconstrução de caracteres ancestrais (e.g. função ace do pacote ape):
ancestral.area<-read.table("dados/node_biogeo.txt",h=T)
Div.insitu<-calc_insitu_diversification(comm, tree, ancestral.area,
biogeo,diversification = "jetz",type = "equal.splits")
```


## Diversidade filogenética e endemismo filogenético


## incorporando diversificação in situ (Rosauer et al. 2009)



```{r eval=FALSE}
require (Herodotools)
# Carregar objeto descrevendo sítios por região biogeográfica
biogeo<-read.table("dados/biogeo.txt",h=T)
# Carregar objeto descrevendo os nós da filogenia por região biogeográfica, a partir
# de uma reconstrução ancestral, via BioGeoBears ou alguma outra ferramenta de
# reconstrução de caracteres ancestrais (e.g. função ace do pacote ape):
ancestral.area<-read.table("dados/node_biogeo.txt",h=T)
# Calcula PD e PE:
Res_metricas<-calc_insitu_metrics(comm, tree, ancestral.area, biogeo, PD = TRUE,
PE = TRUE)
```


## Idade das assembleias (Van Dijk et al. 2021)



```{r eval=FALSE}
require (Herodotools)
# Carregar objeto descrevendo sítios por região biogeográfica
biogeo<-read.table("dados/biogeo.txt",h=T)
# Carregar objeto descrevendo os nós da filogenia por região biogeográfica, a partir
# de uma reconstrução ancestral, via BioGeoBears ou alguma outra ferramenta de
# reconstrução de caracteres ancestrais (e.g. função ace do pacote ape):
ancestral.area<-read.table("dados/node_biogeo.txt",h=T)
# Calcula a idade das assembleias baseada na chegada do clado:
Idade<- calc_age_arrival(comm, tree, ancestral.area, biogeo)
```


## Evoregions



```{r eval=FALSE}
require(Herodotools)
require(PCPS)
source(“find_max_nclust.R”)
# Definir número máximo de clusters a serem analisados (argumento max.n.clust da
função calc_evoregions):
pcps_comm<-PCPS::pcps(comm,cophenetic(tree),method="bray",squareroot =
TRUE)
Val<-pcps_comm$values
# Quatro eixos de pcps apresentam autovalores > 5% da variação total em P.
Vec<- pcps_comm$vectors
n.clust3<-find_max_nclust(x=Vec, threshold= 4,max.nclust=3)
n.clust4<-find_max_nclust(x=Vec, threshold= 4,max.nclust=4)
n.clust5<-find_max_nclust(x=Vec, threshold= 4,max.nclust=5)
n.clust6<-find_max_nclust(x=Vec, threshold= 4,max.nclust=6)
n.clust7<-find_max_nclust(x=Vec, threshold= 4,max.nclust=7)
n.clust8<-find_max_nclust(x=Vec, threshold= 4,max.nclust=8)
n.clust9<-find_max_nclust(x=Vec, threshold= 4,max.nclust=9)
# A análise com 8 grupos é a mais estável.
# Estimar evoregions:
evoreg<-calc_evoregions(comm, tree, max.n.clust = 8)
```


## Exercício

Calcule a taxa de diversificação líquida (net diversification rate) e o endemismo 
filogenético para as comunidades. Estes indicadores biogeográficos se relacionam 
melhor com a variável ambiental E ou com a latitude? Como responder esta pergunta? 
Ambos os preditores estão disponíveis no arquivo environment.txt. 

## Referências

Jetz, W., G. Thomas, J. Joy, K. Hartmann, and A. Mooers. 2012. The global diversity of 
birds in space and time. Nature 491:444. 
Rosauer, D., S. W. Laffan, M. D. Crisp, S. C. Donnellan, and L. G. Cook. 2009. 
Phylogenetic endemism: a new approach for identifying geographical 
concentrations of evolutionary history. Molecular Ecology 18:4061-4072. 
Van Dijk, A., G. Nakamura, A. V. Rodrigues, R. Maestri, and L. Duarte. 2021. Imprints 
of tropical niche conservatism and historical dispersal in the radiation of 
Tyrannidae (Aves: Passeriformes). Biological Journal of the Linnean Society 
134:57-67. 

